臺灣新北地方法院三重簡易庭民事判決
110年度重簡字第2251號
原      告  胡耿凱  
訴訟代理人  李璇辰律師
複代理人    張華珊  
被      告  三重汽車客運股份有限公司

法定代理人  李博文  
訴訟代理人  顧卓倫  
複代理人    楊嘉仁  
被      告  林永爵  


上列當事人間請求侵權行為損害賠償事件，本院於民國111年8月
11日言詞辯論終結，判決如下：
　　主　    文
一、被告應連帶給付原告新臺幣（下同）994,604元，及被告甲○
    ○自民國110年10月29日起、被告三重客運公司自民國110年1
    0月30日起，均至清償日止，按年息5％計算之利息。
二、原告其餘之訴駁回。
三、訴訟費用由被告負擔36％，其餘由原告負擔。
四、本判決原告勝訴部分得假執行。但被告如以994,604元為原
    告預供擔保後，得免為假執行。
    事實及理由
壹、程序方面：
　　按訴狀送達後，原告不得將原訴變更或追加他訴，但擴張或
    減縮應受判決事項之聲明者，不在此限，民事訴訟法第255
    條第1項但書第3款定有明文。本件原告起訴原聲明請求：被
    告應連帶給付原告2,749,638元及自起訴狀繕本送達翌日起
    至清償日止，按年息5％計算之利息。嗣於民國111年2月17日
    以民事擴張訴之聲明狀，變更請求金額為2,755,736元（本
    院卷一第167至171頁）。核原告所為，僅係聲明之擴張，合
    於前揭法律規定，應予准許。
貳、實體方面：
一、原告主張：
　㈠被告甲○○為公車司機，任職於三重汽車客運股份有限公司（
    下稱三重客運公司），於109年11月2日22時3分許，駕駛車
    牌號碼000-0000號營業大客車，沿三重區新北大道1段往中
    華路方向行駛，行經新北市三重區新北大道1段與重陽路1段
    口時，本應注意行駛至交岔路口，其行進應遵守燈光號誌之
    指示及注意車前狀況，並隨時採取必要之安全措施，而依當
    時無不能注意之情事，竟疏於注意，未依號誌管制逕自闖紅
    燈直行，適原告乙○○乘車牌號碼000-0000號普通重型機車，
    在上開路口之重陽路1段往重新路方向之機車待轉區停等紅
    燈，嗣乙○○方向綠燈起步行駛，行經上開交岔路口時，遭被
    告甲○○所駕驶之公車撞及倒地，並受有「左側第四指撕裂傷
    （2.5公分）併遠端指骨骨折、左側踝部撕裂性創傷15*2公
    分、下顎骨左側骨角及右側骨體骨折、顏面撕裂傷、左跟骨
    開放性骨折（第三級）合併撕脫性傷口10x2x1公分、右上顎
    中門齒牙根、牙冠斷裂」等傷害。爰依民法第184條第1項前
    段、第2項、第191條之2、第193條第1項及第195條第1項前
    段、第188條第1項規定，請求被告連帶負損害賠償責任。
　㈡請求範圍及金額如下：
　　⒈醫療費用80,480元
　　⒉預為請求植牙費用69萬元
　　⒊醫療用品費用19,871元
　　⒋看護費用162,800元
　　⒌交通費用16,366元
　　⒍機車毀損損失38,350元
　　⒎其他因事故所致支出45,353元
　　⒏事故所生財物損失20,023元
　　⒐不能工作損失126,460元
　　⒑勞動能力減損1,056,033元
　　⒒精神慰撫金50萬元
　㈢聲明：
　⒈被告應連帶給付原告2,755,736元及自起訴狀繕本送達翌日起
    至清償日止，按年息5％計算之利息。
　⒉原告願供擔保，請准宣告假執行。
二、被告則以：
　　原告有未讓行進中車輛優先通行之過失，主張雙方均有過失
    。原告預為請求植牙費用，損害尚未發生，其請求並無理由
    。原告請求全口矯正並未提出相關證據。勞動能力減損比例
    應以5％計算。依據原告提出之請假證明，就其因事故不能工
    作損失應以39日半薪、11日全薪計算。請求機車損失部分應
    予折舊。被告前已理賠之8萬元應予扣除。精神慰撫金請求
    過高，應以15萬元為適當等語置辯。並聲明：請求駁回原告
    之訴。如受不利判決願供擔保請准宣告免為假執行。
三、本院之判斷：
　㈠按因故意或過失，不法侵害他人之權利者，負損害賠償責任
    。汽車、機車或其他非依軌道行駛之動力車輛，在使用中加
    損害於他人者，駕駛人應賠償因此所生之損害；受僱人因執
    行職務，不法侵害他人之權利者，由僱用人與行為人連帶負
    損害賠償責任。但選任受僱人及監督其職務之執行，已盡相
    當之注意或縱加以相當之注意而仍不免發生損害者，僱用人
    不負賠償責任，民法第184條第1項前段、第191條之2前段及
    第188條第1項分別定有明文。次按不法侵害他人之身體或健
    康者，對於被害人因此喪失或減少勞動能力，或增加生活上
    之需要時，應負損害賠償責任；不法侵害他人之身體、健康
    者，被害人雖非財產上之損害，亦得請求賠償相當之金額，
    民法第193條第1項、第195條第1項前段亦有明文。圓形黃燈
    ：圓形黃燈用以警告車輛駕駛人及行人，表示紅色燈號即將
    顯示，屆時將失去通行路權；汽車行駛時，駕駛人應注意車
    前狀況及兩車並行之間隔，並隨時採取必要之安全措施，道
    路交通標誌標線號誌設置規則第206條第4款、道路交通安全
    規則第94條第3項亦分別定有明文。又損害賠償之債，以有
    損害之發生及有責任原因之事實，並二者之間有相當因果關
    係為其成立要件（最高法院30年上字第18號判例意旨參照）
    。末按當事人主張有利於己之事實者，就其事實有舉證之責
    任，民事訴訟法第277條前段著有規定，因此主張侵權行為
    損害賠償請求權之人，對於侵權行為之成立要件應負舉證責
    任（最高法院100年度台上字第328號裁判意旨參照）。
　㈡本件原告主張被告前揭過失傷害行為不法侵害原告之身體及
    健康，業據提出臺灣新北地方檢察署110年度偵字第12275號
    起訴書可參（本院卷一第27至29頁），並經本院以110年度
    審交易字第767號刑事判決，判處被告甲○○犯過失傷害罪，
    處有期徒刑3月，並得易科罰金，有判決書存卷可佐（本院
    卷一第165至166頁），堪認原告主張為真實。
　㈢被告雖辯稱原告亦有過失，惟經本院囑託新北市政府車輛行
    車事故鑑定會鑑定，其鑑定意見認：「甲○○駕駛民營客運，
    黃燈進入路口，未注意車前狀況(未注意綠燈起步之車輛)，
    為肇事原因。乙○○駕駛普通重型機車，無肇事因素。」（本
    院卷二第27頁），而被告復未提出原告乙○○亦有過失之證據
    ，適尚難認定系爭事故中原告亦有過失，從而，被告甲○○即
    應就系爭事故所致原告之損害負全部損害賠償責任。另系爭
    事故發生時被告甲○○係駕駛被告三重客運公司之公車，被告
    三重客運公司到庭亦不否認甲○○為其受僱人，且未能提出證
    據證明對於被告甲○○之選任及監督職務已盡相當之注意，或
    縱加以相當之注意而仍不免發生損害之情事，是原告依民法
    第188條第1項規定，請求三重客運公司與甲○○連帶負賠償責
    任，亦屬有據。
　㈣茲就原告下列各請求項目及金額是否應予准許，分別審究如
    下：
　⒈醫療費用：
　　原告主張因本件事故而受有前開傷害，先後於馬偕紀念醫院
    、曜華牙醫診所、松林牙醫診所、臺北榮民總醫院治療，共
    計支出醫療費80,480元，業據原告提出前揭醫療院所之醫療
    費用收據（本院卷一第45至69、175至183頁），則原告此部
    分請求被告賠償醫療費用80,480元，核屬有據，應予准許。
　⒉預為請求植牙費用：
　　原告固主張因本件事故而需植牙與全口牙齒矯正，並提出臺
    北榮民總醫院110年3月24日出具之診斷證明書為據，該診斷
    證明書記載：「病名：右上顎正中門齒牙冠斷裂醫師囑言：
    病患因右上顎正中門齒牙冠斷裂，斷裂範圍約為牙冠的2/3
    ，剩餘齒質不佳，曾進行根管治療，建議進行牙冠修復，本
    院費用約為新台幣00000-00000元整。一般牙冠五年存活率(
    survivalrate)約為87.5-96.4%(Pjeturssoneta1.2007)，但
    病患因牙冠斷裂齒質不佳，存活率將下降。未來仍有牙套替
    換或拔牙之可能性。若拔牙建議進行植牙本院費用約為新台
    幣000000-000000元整。宜持續追蹤檢查。」等語（本院卷
    一第37至39頁）。惟按請求將來給付之訴，以有預為請求之
    必要者為限，得提起之，民事訴訟法第246條定有明文。經
    查，依原告提出之曜華牙醫診所於110年5月17日出具的診斷
    證明書記載：「病名：右上正中門牙牙冠斷裂醫師囑言：1.
    右上正中門牙根管治療後無症狀，建議以牙套方式修復，病
    人同意.2.於110/04/17.26、110/05/08依序完成牙釘、修磨
    牙齒...等修復之療程110.4.17~110.5.8，共三次」等語（
    本院卷一第43頁），可見原告於110年4月起即已接受以牙套
    方式修復門牙斷裂之療程，由此足認，臺北榮民總醫院雖建
    議採植牙修復方式，但原告並非必然採取醫院建議方式進行
    治療，而認原告預為請求植牙費用並無理由。又縱觀原告提
    出之診斷證明書，並未有任一醫療院所有建議原告應進行全
    口牙齒矯正，是原告預為請求此部分費用，亦難認有其必要
    ，不應准許。
　⒊醫療用品費用：
　　原告主張因本件事故而支出醫療用品費用19,871元，業據提
    出與其所述相符之維康藥局、杏一藥局、康平興業股份有限
    公司發票等件為憑（本院卷一第71、72頁），則原告此部分
    請求，核屬有據，應予准許。
　⒋看護費用：
　　原告主張因本件事故，因需人看護74日，而致有看護費用16
    2,800元之損失，業據提出馬偕紀念醫院診斷證明書可參（
    本院卷一第31、33、35、173頁）。經查，馬偕紀念醫院109
    年12月15日出具之診斷證明書記載：「病名：左側跟骨開放
    性骨折，第三級。左側踝部撕裂性創傷，15*2公分。醫師囑
    言：患者急診紀錄如下：1.109/11/0222:18:25〜109/11/03 
    20:30:00住院紀錄如下：1.109/11/03〜109/11/09骨科共手
    術治療1次。日期為：109/11/04進行清創手術骨科就診日期
    ：109/11/10、109/11/11、109/11/13、109/11/17、109/11
    /24、109/12/02、109/12/08、109/12/15傷口以及骨折癒合
    約需三個月，期間宜休養，需全日專人照護，左下肢不宜負
    重。」等語（本院卷一第33頁），由上述可知，原告於接受
    清創受術後，需休養3個月並有專人照護之必要，原告於此
    範圍請求74日專人照護期間之費用，應屬可採。又按親屬代
    為照顧被害人之起居，固係基於親情，但親屬看護所付出之
    勞力並非不能評價為金錢，雖因二者身分關係而免除被害人
    之支付義務，惟此種基於身分關係之恩惠，自不能加惠於加
    害人。故由親屬看護時雖無現實看護費之支付，仍應認被害
    人受有相當於看護費之損害，得向加害人請求賠償，始符公
    平原則（最高法院94年度台上字第1543號判決意旨參照）。
    而原告主張以每日2,200元計算看護費用，與目前看護費用
    之行情大略相當，是原告此部分請求162,800元（計算式：2
    ,200元×74日＝162,800元），為有理由。
　⒌交通費用：
　①原告主張因本件事故所受傷勢，致就醫、上班須搭乘計程車
    ，因而支出交通費用16,366元，並提出計程車乘車證明、UB
    ER行車收據為憑（本院卷一第73、74頁）。經查，原告宜休
    養期間為109年11月4日清創手術術後3個月，有上述馬偕紀
    念醫院診斷證明書可參（本院卷一第33頁），是原告因系爭
    事故所受傷勢宜休養期間應至110年2月4日為止，逾此日期
    ，難認有搭乘計程車就醫、上班之必要。
　②次查，依原告提出之請假證明記載：「兹證明乙○○於2020年
    申請半薪病假11/4-8、11/11-12、11/15-18、11/21-23、11
    /26-30、12/3-6、12/9-12、12/15-17計30日，申請無薪病
    假12/18-19、12/22-25計6日，申請事假12/28-31計4日。20
    21年申請半薪病假1/1、1/4-6、1/9-13計9日，申請事假1/2
    0計1日。」等語（本院卷一第97頁），又110年1月14日至11
    0年2月4日間，上班日為16日，扣除原告請假之1月20日，原
    告至110年2月4日止之上班日為15日，則原告得請求交通費
    用之日數應為110年1月7日至馬偕紀念醫院就醫、109年12月
    26日、110年1月4日、同年月8日至曜華牙醫診所就醫、15日
    上班日。
　③另依原告提出之計程車乘車證明，自原告住家至馬偕紀念醫
    院、曜華牙醫診所、上班地點之單程計程車費分別為200元
    、105元、205元，是原告所得請求之交通費用應為7,180元
    （計算式：200元×2次×1日＋105元×2次×3日＋205元×2次×15日
    ＝7,180元），逾此範圍之請求，則屬無據。
　⒍機車毀損損失：
　　原告主張因本件事故致其所有車號000-0000號機車（下稱系
    爭機車）毀損而受有損害，經估價後，維修費用為38,350元
    ，並提出估價單、持有期間及過戶證明書為據（本院卷一第
    75、76頁、卷二第91頁）。按請求賠償物被毀損所減少之價
    額，雖得以修復費用為估定標準，但以必要者為限（例如修
    理材料以新品換舊品，應予折舊）。依行政院所頒固定資產
    耐用年數表及固定資產折舊率之規定，機械腳踏車之耐用年
    數為3年，依定率遞減法每年折舊536/1000，其最後1年之折
    舊額，加歷年折舊累積額，總和不得超過該資產成本原額9/
    10，是其殘值為1/10，且固定資產提列折舊採用定率遞減法
    則者，以1年為計算單位，其使用期限未滿1年者，按實際使
    用之月數相當於全年之比例計算之，不滿1月者，以1月計。
    又系爭機車係106年1月出廠，有持有期間及過戶證明書存卷
    可參，迄本件車禍發生時即109年11月2日，已使用逾3年，
    則材料扣除折舊後之價值應為資產成本額之1/10，即3,835
    元（計算式如下：38,350元×1/10＝3,835元），是以系爭機
    車之必要修復費用為3,835元。
　⒎其他因事故所致支出：
　　原告固主張因系爭事故致其須另行添購洗牙機、睡衣2件、l
    anew鞋子，並因此需住宿於醫院附近之旅館。經查，原告因
    系爭事故受有下顎骨左側骨角及右側骨體骨折之傷勢並因此
    接受下顎骨開放性復位手術及上、下顎間鋼絲固定手術，堪
    認於術後，確實有無法刷牙清潔之情形，其因此購買洗牙機
    1,011元，尚屬因系爭事故增加生活上所需之費用。惟查，
    就睡衣2,502元、lanew鞋子3,312元部分，應屬原告日常生
    活之物品，難認此部分之請求與其所受傷害有直接關連。另
    就住宿於醫院附近旅館部分，原告既已請求專人看護之費用
    ，且審酌原告居住於臺北市交通尚屬便利，經親屬協助後搭
    乘交通工具就醫並無顯著之困難，而難認有何住宿於醫院附
    近旅館之必要，是原告此部分之請求，並無理由。
　⒏事故所生財物損失：
　　原告固請求因系爭事故致眼鏡、手機架、手機雨傘、手機螢
    幕破損、lanew涼拖鞋、長褲、斜背包、foodpanda制服外套
    、安全帽損壞之賠償，並提出相關商品購買證明、維修單據
    、商品頁面為憑，惟原告並未提出證據，以證明前開財物確
    係因系爭事故毀損，致本院無從認定前開財物確有因系爭事
    故毀損而致原告受有損害，從而，原告此部分請求尚難准許
    。
　⒐不能工作損失：
　　原告主張其任職冠軍網絡服務有限公司，擔任客服專員，且
    因本件交通事故受傷，無法工作，在家休養74日，受有工作
    損失計126,460元等情，並提出薪資明細表、請假證明、foo
    dpanda報酬明細等件為證（本院卷一第91至97、100至105頁
    ）。經查，依請假證明記載：「兹證明乙○○於2020年申請半
    薪病假11/4-8、11/11-12、11/15-18、11/21-23、11/26-30
    、12/3-6、12/9-12、12/15-17計30日，申請無薪病假12/18
    -19、12/22-25計6日，申請事假12/28-31計4日。2021年申
    請半薪病假1/1、1/4-6、1/9-13計9日，申請事假1/20計1日
    。」，足見原告於休養74日間，請半薪病假共39日，而原告
    於系爭事故發生6個月平均月薪資為40,199元（計算式：[37
    ,530元＋41,455元＋41,510元＋39,510元＋39,870元＋41,320元]
    ÷6＝40,199元，元以下四捨五入），以此認定原告每月工作
    所得應尚屬合理，因此原告此部分所得請求之不能工作損失
    為73,028元（計算式：40,199元÷30×[74-39]日＋40,199元÷2
    ÷30×39日＝73,028元）；另原告從事foodpanda外送服務，於
    事故發生前6個月平均月報酬為8,010元，因此原告此部分所
    得請求之不能工作損失為19,758元（計算式：8,010元÷30×7
    4日＝19,758元）。綜上，原告因本件交通事故受傷，無法工
    作，受有工作損失計92,786元（計算式：73,028元＋19,758
    元＝92,786元）。而原告雖另主張有年終獎金之損失，惟此
    部分並未提出年終獎金之給付標準，致本院無從判斷原告所
    述年終保障一個月底薪一情是否為真實，是此部分所請尚難
    准許。
　⒑勞動能力減損：
　①按身體或健康受侵害，而減少勞動能力者，其減少及殘存勞
    動能力之價值，不能以現有之收入為準，蓋現有收入每因特
    殊因素之存在而與實際所餘勞動能力不能相符，現有收入高
    者，一旦喪失其職位，未必能自他處獲得同一待遇，故所謂
    減少及殘存勞動能力之價值，應以其能力在通常情形下可能
    取得之收入為標準（最高法院61年台上字第1987號判例意旨
    參照）。原告主張其因本件事故而致其勞動能力減損一節，
    經本院囑託國立臺灣大學醫學院附設醫院（下稱臺大醫院）
    進行鑑定，經臺大醫院於111年7月5日以校附醫秘字第11109
    02940號函函函覆，鑑定意見略以：「1.左腳踝後側開放性
    傷口併跟骨骨折：目前仍有遺留疼痛、不耐久站、久走等症
    狀。2.下頷粉碎性骨折：臉部明顯疤痕合併臉部骨骼形狀變
    化。3.綜上，合併上述障害，得其全人障害比例5％。」（本
    院卷二第49頁），是原告因系爭事故所受傷害致其減損勞動
    能力之比例應為5％。
　②次查，原告為83年8月25日生，有馬偕紀念醫院診斷證明書在
    卷可稽（本院卷一第31頁）。其於109年11月2日受有上開傷
    害，依勞動基準法第54條第1 項第1 款規定勞工年滿65歲時
    強制退休，則原告尚有38年9月23日之工作年限，而原告於
    系爭事故後尚休息74日，經扣除後為38年7月9日。又原告於
    系爭事故發生時於冠軍網絡服務有限公司任職，系爭事故發
    生6個月平均月薪資為40,199元，年薪資為482,388元，勞動
    能力減損程度5％，則其一年之勞動能力損失為24,119元（48
    2,388元×5％＝24,119元，元以下四捨五入）。依霍夫曼式計
    算法扣除中間利息（首期給付不扣除中間利息）核計其金額
    為526,641元【計算方式為：24,119×21.00000000+(24,119×
    0.00000000)×(21.00000000-00.00000000)=526,641.000000
    000。其中21.00000000為年別單利5%第38年霍夫曼累計係數
    ，21.00000000為年別單利5%第39年霍夫曼累計係數，0.000
    00000為未滿一年部分折算年數之比例(7/12+9/365=0.00000
    000)。採四捨五入，元以下進位】。
　⒒精神慰撫金：
　　按慰藉金之賠償須以人格權遭遇侵害，使精神上受有痛苦 
    為必要，其核給之標準固與財產上損害之計算不同，然非 
    不可斟酌雙方身分資力與加害程度，及其他各種情形核定 
    相當之數額（最高法院51年台上字第223 號判決意旨參照 
    ）。本院審酌原告因本件侵權行為受有前揭傷害，精神自受
    有相當之痛苦，並因此致勞動能力減損5％，自得請求被告賠
    償其精神上之損害。並衡酌兩造之身分、地位、經濟能力、
    本件侵權行為發生之原因，與原告所受傷害因而帶來之生活
    不便及身心痛苦之程度等一切情狀，認原告請求精神慰撫金
    ，應以18萬元為適當，逾此範圍部分為無理由。
　⒓另查，被告主張前已先行賠償8萬元予原告，原告對此亦不爭
    執，此部分即應予以扣除。綜上，原告因本件車禍事故所致
    前揭傷害，因而得請求之損害賠償金額共計為994,604元（
    計算式：醫療費用80,480元＋預為請求0元＋醫療用品19,871
    元＋看護費用162,800元＋交通費用7,180元＋機車毀損損失3,8
    35元＋其他因事故所致支出1,011元＋事故所生財物損失0元＋
    不能工作損失92,786元＋勞動能力減損526,641元＋精神慰撫
    金18萬元－已賠償8萬元＝994,604元）。
  ㈣末按給付無確定期限者，債務人於債權人得請求給付時，經
    其催告而未為給付，自受催告時起，負遲延責任。其經債權
    人起訴而送達訴狀，或依督促程序送達支付命令，或為其他
    相類之行為者，與催告有同一之效力；遲延之債務，以支付
    金錢為標的者，債權人得請求依法定利率計算之遲延利息。
    但約定利率較高者，仍從其約定利率；應付利息之債務，其
    利率未經約定，亦無法律可據者，週年利率為百分之5，民
    法第229條第2項、第233條第1項、第203條分別定有明文。
    本件原告得請求被告給付之金額，給付並無確定期限，本件
    起訴狀繕本業於110年10月28日送達於被告甲○○、於110年10
    月29日送達被告三重客運公司（本院卷一第131、135頁）。
    參諸前開規定，原告請求被告甲○○給付自起訴狀繕本送達翌
    日即110年10月28日起、被告三重客運公司自110年10月30日
    起，均至清償日止，按年息5％計算之遲延利息，應屬有據。
四、綜上所述，原告依侵權行為法律關係，請求被告連帶賠償99
    4,604元及被告甲○○自110年10月29日起、被告三重客運公司
    自110年10月30日起，均至清償日止，按年息5％計算之利息
    ，為有理由，應予准許；逾此部分之請求，為無理由，應予
    駁回。
五、本件係就民事訴訟法第427條第1項訴訟適用簡易程序所為被
    告敗訴之判決，依同法第389條第1項第3款規定，應依職權
    宣告假執行。原告所為宣告假執行之聲請，僅在促使法院為
    此職權之行使，本院自不受其拘束，仍應逕依職權宣告假執
    行，惟此部分聲請既已依職權宣告，無再命原告提供擔保之
    必要，此部分不另為准駁之諭知。又被告陳明願供擔保，聲
    請宣告免為假執行，爰依同法第392條第2項酌定相當之擔保
    金額准予宣告免為假執行。
六、訴訟費用負擔之依據：民事訴訟法第79條。
中　　華　　民　　國　　111 　年　　9 　　月　　1 　　日
                  三重簡易庭  法  官  王凱俐
以上正本係照原本作成。
如不服本判決，應於送達後20日內，向本院提出上訴狀並表明上
訴理由，如於本判決宣示後送達前提起上訴者，應於判決送達後
20日內補提上訴理由書（須附繕本）。
如委任律師提起上訴者，應一併繳納上訴審裁判費。
中　　華　　民　　國　　111 　年　　9 　　月　　1 　　日
                              書記官  李采錡